【裁判字號】    98,訴緝,76
【裁判日期】    981106
【裁判案由】    違反毒品危害防制條例
【裁判全文】
臺灣彰化地方法院刑事判決              98年度訴緝字第75號
                                      98年度訴緝字第76號
公  訴  人  臺灣彰化地方法院檢察署檢察官
被      告  甲○○
上列被告因毒品危害防制條例案件，經檢察官提起公訴（98年度
毒偵字第2613、2738、3139號），被告於本院準備程序中自白犯
罪，本院認有刑事訴訟法第273 條之1 第1 項之情形，合議裁定
由受命法官獨任進行簡式審判程序，茲審理判決如下：
    主  文
甲○○施用第一級毒品，累犯，處有期徒刑玖月。施用第二級毒
品，累犯，處有期徒刑伍月。甲○○施用第一級毒品，累犯，處
有期徒刑玖月。施用第二級毒品，累犯，處有期徒刑伍月。扣案
之注射針筒貳支，均沒收。應執行有期徒刑貳年，扣案之注射針
筒貳支，均沒收。
    事  實
一、甲○○前於民國（下同）88年間，因施用毒品案件，經臺灣
    臺中地方法院以89年度毒聲字第103 號裁定，送觀察、勒戒
    後，認有繼續施用毒品之傾向，再經臺灣臺中地方法院以89
    年度毒聲字第603 號裁定，令入戒治處所施以強制戒治，嗣
    經檢察官聲請停止戒治後，復經臺灣臺中地方法院以89年度
    毒聲字第4132號裁定停止戒治，所餘戒治期間付保護管束，
    業於90年1 月30日保護管束期滿執行完畢，並經臺灣臺中地
    方法院檢察署檢察官以90年度毒偵字第159 號為不起訴處分
    確定。又於前開強制戒治執行完畢後5 年內之94年間，因施
    用毒品案件，經本院以94年度訴字第173 號判決判處有期徒
    刑9 月、4 月，並定應執行有期徒刑1 年確定（第一案）；
    又於同年間，因違反動產擔保交易、偽造文書案件，經臺灣
    臺中地方法院以94年度易字第2299號判決，判處有期徒刑4
    月、3 月，並定應執行有期徒刑6 月，如易科罰金均以銀元
    3 佰元折算1 日確定（第二案）；另於同年間，因詐欺案件
    ，經臺灣臺中地方法院以95年度中簡字第725 號判決，判處
    有期徒刑4 月，如易科罰金以銀元3 佰元折算1 日確定，前
    開第二、三案再經臺灣臺中地方法院以95年度聲字第2154號
    裁定，定應執行有期徒刑9 月確定，並與第一案經接續執行
    ，於95年12月27日縮刑假釋出監付保護管束，業於96年5 月
    1 日縮刑期滿，假釋未經撤銷視為執行完畢。詎其仍不知悔
    改，復基於施用第一級毒品海洛因、第二級毒品甲基安非他
    命之犯意，分別於（一）97年5 月17日或18日某時許，於彰
    化縣彰化市○○里○○路○ 段389 巷2 弄29號住處內，以將
    甲基安非他命置於玻璃球管內燒烤吸食其煙之方式，施用第
    二級毒品甲基安非他命1 次；又於97年5 月19日中午12時許
    ，在上揭同址內，以將海洛因粉末置入針筒內摻水稀釋後注
    射之方式，施用第一級毒品海洛因1 次；（二）97年7 月6
    日或7 日某時許，於上揭同址內，以將甲基安非他命置於玻
    璃球管內燒烤吸食其煙之方式，施用第二級毒品甲基安非他
    命1 次；又於98年7 月8 日凌晨0 時許，在上揭同址內，以
    將海洛因粉末置入針筒內摻水稀釋後注射之方式，施用第一
    級毒品海洛因1 次，嗣分別於（一）97年5 月19日晚上8 時
    50分許，為警持搜索票前往上揭同址執行搜索，適逢甲○○
    駕車抵達該地，經其同意搜索其駕駛之車輛查獲，並扣得注
    射針筒2 支，經警採集其尿液送驗，結果呈安非他命、甲基
    安非他命、可待因及嗎啡陽性反應；（二）97年7 月8 日上
    午6 時40分許，為警在彰化縣芬園鄉○○路與光華路口查獲
    ，因其為毒品列管人口，經警採集其尿液送驗，結果呈安非
    他命、甲基安非他命、可待因及嗎啡陽性反應，始查悉上情
    。
二、案經彰化縣警察局彰化分局報請臺灣彰化地方法院檢察署檢
    察官偵查起訴及南投縣警察局草屯分局報請臺灣南投地方法
    院檢察署呈請臺灣高等法院臺中分院檢察署檢察長核轉臺灣
    彰化地方法院檢察署檢察官偵查起訴。
    理  由
一、按除被告所犯為死刑、無期徒刑、最輕本刑為3 年以上有期
    徒刑之罪或高等法院管轄第一審案件者外，於刑事訴訟法第
    273 條第1 項程序進行中，被告先就被訴事實為有罪之陳述
    時，審判長得告知被告簡式審判程序之旨，並聽取當事人、
    代理人、辯護人及輔佐人之意見後，裁定進行簡式審判程序
    ；除簡式審判程序、簡易程序及第376 條第1 款、第2 款所
    列之罪之案件外，第一審應行合議審判，刑事訴訟法第273
    條之1 第1 項、第284 條之1 分別定有明文。本件被告甲○
    ○所犯係死刑、無期徒刑、最輕本刑為3 年以上有期徒刑或
    高等法院管轄第一審案件以外之罪，並於本院行準備程序時
    就被訴事實為有罪之陳述，本院合議庭依前揭規定，經評議
    結果，裁定改由受命法官獨任行簡式審判程序，先予敘明。
二、上揭事實，業據被告甲○○於本院準備程序及審理時均坦承
    不諱，且其（一）於97年7 月8 日為警查獲時所採取之尿液
    ，經送鑑驗結果，確呈安非他命、甲基安非他命、嗎啡及可
    待因陽性反應，此有彰化縣警察局彰化分局委託檢驗尿液代
    號與真實姓名對照表、詮昕科技股份有限公司97年7 月16日
    報告編號00000000號濫用藥物尿液檢驗報告各1 紙附卷可稽
    ；（二）於97年5 月19日為警查獲時所採取之尿液，經送鑑
    驗結果，確呈安非他命、甲基安非他命、嗎啡及可待因陽性
    反應，此有南投縣政府警察局草屯分局偵察隊委託鑑驗尿液
    號碼與真實姓名對照表、詮昕科技股份有限公司97年6 月2
    日報告編號00000000號濫用藥物尿液檢驗報告各1 紙附卷及
    照片6 張可稽，復有扣案之注射針筒2 支可資佐證，應認被
    告之自白確與事實相符，堪以採信。
三、按依毒品危害防制條例所為關於聲請觀察、勒戒或強制戒治
    之裁定，涉及拘束人身自由之保安處分，係有關實體事項而
    與實體判決具同等效力，於確定後，得以其違背法令為由，
    提起非常上訴。又施用第一、二級毒品為犯罪行為，毒品危
    害防制條例第10條定有處罰明文。故施用第一、二級毒品者
    ，依前揭規定本應科以刑罰，惟基於刑事政策，對合於一定
    條件之施用者，則依同條例第20條、第23條之規定，施以觀
    察、勒戒或強制戒治之保安處分。再毒品危害防制條例於民
    國92年7 月9 日修正公布，自93年1 月9 日施行，刪除二犯
    及三犯之規定，一改修法前繁雜之處遇程序，並認施用毒品
    者係屬病患性犯人，以觀察、勒戒戒除其身癮，並以強制戒
    治去除其心癮。其中第20條、第23條將施用毒品之刑事處遇
    程序，區分為「初犯」及「五年內再犯」、「五年後再犯」
    。依其立法理由之說明：「初犯」，經觀察、勒戒或強制戒
    治後，應為不起訴處分或不付審理之裁定；經觀察、勒戒或
    強制戒治執行完畢釋放後，「五年內再犯」者，因其再犯率
    甚高，原實施之觀察、勒戒及強制戒治既已無法收其實效，
    爰依法追訴或裁定交付審理。至觀察、勒戒或強制戒治執行
    完畢釋放後，「五年後再犯」者，前所實施之觀察、勒戒或
    強制戒治已足以遮斷其施用毒品之毒癮，為期自新及協助其
    斷除毒癮，仍適用「初犯」規定，先經觀察、勒戒或強制戒
    治之程序。從而依該次修正後之規定，僅限於「初犯」及「
    五年後再犯」二種情形，始應先經觀察、勒戒或強制戒治之
    程序。倘被告前於五年內已再犯，縱其第三次（或第三次以
    上）再度施用毒品之時間，在初犯或前次再犯經觀察、勒戒
    或強制戒治執行完畢釋放五年以後，已不合於「五年後再犯
    」之規定，且因前已於「五年內再犯」，顯見其再犯率甚高
    ，原實施觀察、勒戒或強制戒治，已無法收其實效，即應依
    該條例第10條處罰，不因其再犯之處遇僅受觀察、勒戒之執
    行，未經起訴處罰而有異（參照最高法院97年度第5 次刑事
    庭會議決議及97年度臺非字第406 號判決）。查本件被告甲
    ○○前於88年間，因施用毒品案件，經臺灣臺中地方法院以
    89年度毒聲字第103 號裁定，送觀察、勒戒後，認有繼續施
    用毒品之傾向，再經臺灣臺中地方法院以89年度毒聲字第60
    3 號裁定，令入戒治處所施以強制戒治，嗣經檢察官聲請停
    止戒治後，復經臺灣臺中地方法院以89年度毒聲字第4132號
    裁定停止戒治，所餘戒治期間付保護管束，業於90年1 月30
    日保護管束期滿執行完畢，並經臺灣臺中地方法院檢察署檢
    察官以90年度毒偵字第159 號為不起訴處分確定。又於前開
    強制戒治執行完畢後5 年內之94年間，因施用毒品案件，經
    本院以94年度訴字第173 號判決判處有期徒刑9 月、4 月，
    並定應執行有期徒刑1 年確定等情，此有臺灣高等法院被告
    前案紀錄表在卷可稽。被告前既曾因施用毒品案件，經強制
    戒治執行完畢釋放後之5 年內，已再犯施用毒品罪，復於（
    一）97年7 月8 日凌晨0 時許及97年7 月6 日或7 日某時許
    ，再犯施用第一級毒品海洛因及第二級毒品甲基安非他命之
    犯行，又（二）於97年5 月19日中午12時許及97年5 月17或
    18日某時許，再犯施用第一級毒品海洛因及第二級毒品甲基
    安非他命之犯行，揆諸前揭說明，即非屬毒品危害防制條例
    第20條第3 項所規定之「五年後再犯」之情形，且因前已於
    「五年內再犯」，即應依毒品危害防制條例第10條之規定處
    罰。綜上所述，本案事證明確，被告犯行洵堪認定，應予依
    法論科。
四、查海洛因、甲基安非他命係毒品危害防制條例第2 條第2 項
    第1 款、第2 款所稱之第一級、第二級毒品，依法均不得持
    有、施用。核被告所為，係犯毒品危害防制條例第10條第1
    項之施用第一級毒品罪及同條例第10條第2 項之施用第二級
    毒品罪。被告於施用前持有第一級毒品海洛因、第二級毒品
    甲基安非他命之低度行為，各為施用之高度行為所吸收，均
    不另論罪。又被告所犯上開（一）97年7 月8 日凌晨0 時許
    及97年7 月6 日或7 日某時許，犯施用第一級毒品海洛因及
    第二級毒品甲基安非他命之犯行，又（二）於97年5 月19日
    中午12時許及97年5 月17或18日某時許，犯施用第一級毒品
    海洛因及第二級毒品甲基安非他命之犯行，均犯意各別，行
    為不同，應分論併罰。又查，被告前於94年間，因施用毒品
    案件，經本院以94年度訴字第173 號判決判處有期徒刑9 月
    、4 月，並定應執行有期徒刑1 年確定（第一案）；又於同
    年間，因違反動產擔保交易、偽造文書案件，經臺灣臺中地
    方法院以94年度易字第2299號判決，判處有期徒刑4 月、3
    月，並定應執行有期徒刑6 月，如易科罰金均以銀元3 佰元
    折算1 日確定（第二案）；另於同年間，因詐欺案件，經臺
    灣臺中地方法院以95年度中簡字第725 號判決，判處有期徒
    刑4 月，如易科罰金以銀元3 佰元折算1 日確定，前開第二
    、三案再經臺灣臺中地方法院以95年度聲字第2154號裁定，
    定應執行有期徒刑9 月確定，並與第一案經接續執行，於95
    年12月27日縮刑假釋出監付保護管束，業於96年5 月1 日縮
    刑期滿，假釋未經撤銷視為執行完畢等情，有臺灣彰化地方
    法院檢察署刑案資料查註紀錄表、臺灣高等法院被告前科紀
    錄表各1 份在卷可稽，其於5 年內以故意再犯本件有期徒刑
    以上之罪，均為累犯，應依刑法第47條第1 項之規定，均加
    重其刑。爰審酌被告前即有施用毒品之前科，且曾因施用毒
    品送觀察、勒戒及強制戒治，仍未能戒除毒癮，竟再度施用
    毒品戕害自身健康，及其犯罪之動機、目的、所生危害及犯
    罪後尚知坦承犯行，態度良好等一切情狀，分別酌情量處如
    主文所示之刑，並定其應執行之刑。扣案之注射針筒2 支，
    係屬被告所有，且供施用第一級毒品海洛因所用或預備所用
    之器具，業據被告供承在卷，爰依刑法第38條第1 項第2 款
    規定，均沒收之。
五、據上論斷，應依刑事訴訟法第273 條之1 第1 項、第299 條
    第1 項前段，毒品危害防制條例第10條第1 項、第2 項，刑
    法第11條前段、第47條第1項、第51條第5款、第38條第1項
    第2款，判決如主文所示。
六、如不服本判決，得於判決書送達之日起10日內，以書狀敘述
    理由，向本庭提出上訴。
本案經檢察官紀雅惠到庭執行職務。
中    華    民    國    98    年    11    月    6    日
                  刑事第九庭          法  官  黃齡玉
以上正本證明與原本無異。
如不服本判決，應於收受判決後10日內向本院提出上訴書狀，並
應敘述具體理由；其未敘述上訴理由者，應於上訴期間屆滿後20
日內向本院補提理由書（均須按他造當事人之人數附繕本「切勿
逕送上級法院」）。
中    華    民    國    98    年    11    月    6     日
                                      書記官  林嘉賢
附錄本案論罪科刑法條全文：
毒品危害防制條例第10條
施用第一級毒品者，處 6 月以上 5 年以下有期徒刑。
施用第二級毒品者，處 3 年以下有期徒刑。


司法院資訊處製作；財團法人民間司法改革基金會備份。
